【裁判字號】    95,交訴緝,3
【裁判日期】    951130
【裁判案由】    肇事遺棄罪等
【裁判全文】
臺灣桃園地方法院刑事判決             95年度交訴緝字第3號
公  訴  人  台灣桃園地方法院檢察署檢察官
被      告  乙○○○
                    號2樓
上列被告因肇事遺棄罪等案件，經檢察官提起公訴（95年度偵字
第3949號），本院裁定改依簡式審判程序，判決如下：
    主  文
乙○○○駕駛動力交通工具肇事，致人受傷而逃逸，處有期徒刑
陸月，如易科罰金，以銀元參佰元即新台幣玖佰元折算壹日。
    事  實
一、乙○○○前因公共危險案件，經本院於民國94年3 月2 日以
    94年度桃交簡字第228 號判處拘役55日確定，於94年11月11
    日入監執行，於95年1 月4 日執行完畢（不構成累犯）。詎
    其仍不知警惕，於94年10月28日17時58分許，騎乘車牌號碼
    ASF －051 號重型機車，沿桃園縣龜山鄉○○○路往忠義路
    方向行駛，行經文化七路與復興一路交岔口之行人穿越道時
    ，本應減速慢行，遇有行人穿越，無論有無交通警察指揮或
    指示，均應暫停讓行人先行通過，且依當時天候陰、日間自
    然光線、路面乾燥無缺陷、道路無障礙物，視距良好等情，
    並無不能注意之情事，竟疏未注意減速，貿然以時速50公里
    之速度向前行駛穿越行人穿越道，適有甲○○沿復興一路行
    人穿越道欲步行穿越文化七路，而行經該交岔路口，乙○○
    ○閃避不及，造成其所騎乘之上開重型機車直接撞及甲○○
    ，致甲○○倒地，並受有頭部、左小腿、右小腿擦挫傷及併
    發蜂窩組織炎及膿瘍等傷害（過失傷害部分未據告訴）。詎
    乙○○○肇事後並未即時採取救護或其他必要措施，亦未留
    在現場處理，並將甲○○送醫救治，反基於肇事逃逸之犯意
    ，駕車逃逸，嗣經現場目擊者記下乙○○○所騎乘車輛之車
    號，提供警方追查，始循線查獲上情。
二、案經桃園縣政府警察局龜山分局報請台灣桃園地方法院檢察
    署檢察官偵查起訴。
    理  由
一、本件被告乙○○○所犯肇事逃逸罪為死刑、無期徒刑、最輕
    本刑3 年以上有期徒刑以外之罪或高等法院管轄第1 審案件
    以外之罪，經被告於準備程序就被訴事實為有罪之陳述，經
    告知簡式審判程序之旨，並聽取檢察官及被告之意見後，經
    本院合議庭依刑事訴訟法第273 條之1 規定，裁定改依簡式
    審判程序，並由受命法官獨任審理，核先敘明。
二、上開事實業據被告坦承不諱，並經告訴人陳婉卿於警詢中證
    述綦詳，且有道路交通事故現場圖、道路交通事故調查報告
    表(一)、(二)、診斷證明書、車籍作業系統查詢認可資料各1 紙
    及現場照片12張在卷可考，足徵被告之自白與事實相符，本
    件事證已經明確，被告之犯行堪予認定，應依法論科。
三、刑法及刑法施行法部分條文業經修正公布，並均於95年7 月
    1 日施行。修正後刑法第2 條第1 項之規定，係規範行為後
    法律變更所生新舊法律比較適用之準據法，於修正後刑法施
    行後，應適用修正後刑法第2 條第1 項規定之從舊從輕之原
    則為比較；修正後刑法第2 條第2 項，則為同條第1 項之特
    別規定，於修正後刑法施行後，關於非拘束人身自由之保安
    處分，應依修正後刑法第2 條第2 項之規定，適用裁判時之
    法律。又修正後刑法第35條，乃刑之重輕之法定次序與標準
    ，應適用裁判時之修正後刑法第35條之規定。修正後刑法第
    2 條第1 項係採從舊從輕原則，適用最有利於行為人之法律
    。既曰法律，自較刑之範圍為廣；除法律有特別規定者（如
    修正後刑法第2 條第2 項非拘束人身自由之保安處分適用裁
    判時法，又如修正後刑法施行法第3 條之1 第3 項、第6 條
    之1 、第9 條之3 規定之情形），應依其規定；或事關執行
    之緩刑之宣告，或犯罪在刑法修正施行前，自首在刑法施行
    後之自首部分，或程序之規定（程序從新，如刑法第40條沒
    收宣告之程序規定），應適用裁判時之修正後刑法之規定外
    ；依修正後刑法第2 條第1 項比較時，應就罪刑有關之共犯
    、未遂犯、連續犯、牽連犯、結合犯，以及累犯加重，自首
    減輕暨其他法定加減原因（如身分加減）與加減例等一切情
    形，綜其全部之結果而為比較後，整個之適用，不能割裂而
    分別適用有利益之條文。關於易科罰金之折算標準、易服勞
    役之折算標準及期限、罰金與死刑是否併予執行、多數有期
    徒刑定應執行之刑時之最高刑期之限制等之修正，事涉行為
    人易刑折算標準金額之多寡與期限之長短及定執行刑時能否
    就罰金刑併予執行或有期徒刑定應執行之刑時最高度之限制
    ，亦均屬依修正後刑法第2 條第1 項所應比較適用法律之範
    圍。拘束人身自由之保安處分，並非屬修正後刑法第2 條第
    2 項規定應適用裁判時法之範圍，除有特別規定者外，亦屬
    應依修正後刑法第2 條第1 項比較適用之法律；從刑附屬於
    主刑，除法律有特別規定者外，依主刑所適用之法律（以上
    參考最高法院95年5 月23日刑事庭第08次會議決議及最高法
    院24年上字第4634號、24年上字第5292號、27年上字第2615
    號判例）。本件被告行為後法律有變更，關於易科罰金之折
    算標準部分，由修正前刑法第41條第1 項前段規定（得以銀
    元1 元以上3 元以下折算1 日），並依修正前罰金罰鍰提高
    標準條例第2 條規定提高1 百倍為銀元1 百元以上3 百元以
    下（即新台幣3 百元以上9 百元以下）折算1 日，修正後刑
    法第41條第1 項前段則修正為得以新台幣1 千元、2 千元或
    3 千元折算1 日（裁判時罰金罰鍰提高標準條例第2 條並已
    刪除）。比較行為時法與裁判時法，就修正之易科罰金之折
    算標準部分，以行為時法有利於被告；自應依修正後刑法第
    2 條第1 項前段之規定，適用行為時法。
四、核被告所為，係犯刑法第185 條之4 之駕駛動力交通工具肇
    事致人受傷而逃逸罪。爰審酌被告明知駕車肇事應先對傷者
    加以救護，以減少死傷，此亦為人類對生命、身體之基本尊
    重，詎被告於肇事後竟未做出救護動作，漠視被害人所受之
    身體傷害，不僅未積極加以救護，反而駕車逃逸，其行為所
    造成之危害非輕，惟被告犯後坦承犯行，態度尚佳及其他一
    切情狀，量處如主文所示之刑，並諭知易科罰金之折算標準
    ，以示懲儆。
據上論斷，應依刑事訴訟法第273 條之1 、第299 條第1 項前段
，修正後刑法第2 條第1 項前段、行為時刑法第185 條之4 、修
正前刑法第41條第1 項前段、修正前罰金罰鍰提高標準條例第2
條規定，判決如主文。
本案經檢察官蔡正雄到庭執行職務。
中    華    民    國    95    年    11    月    30    日
                  交通法庭  法  官  張淑華
以上正本證明與原本無異。
如不服本判決，應於送達後10日內，向本院提出上訴狀。
                            書記官  郭中明
中    華    民    國    95    年    11    月    30    日
附錄本案論罪科刑法條
中華民國刑法第185條之4
（肇事遺棄罪）
駕駛動力交通工具肇事，致人死傷而逃逸者，處 6 月以上 5 年
以下有期徒刑。


司法院資訊處製作；財團法人民間司法改革基金會備份。
